【裁判字號】    92,交抗,896
【裁判日期】    921224
【裁判案由】    違反道路交通管理處罰條例
【裁判全文】
臺灣高等法院交通事件裁定                        九十二年度交抗字第八九六號
    抗  告  人
    即受處分人  甲○○
右抗告人因違反交通管理處罰條例案件，不服台灣新竹地方法院中華民國九十二年七
月三十一日裁定（九十二年度交聲更字第五號），提起抗告，本院裁定如左：
    主  文
抗告駁回。
    理  由
一、原裁定以原處分意旨略以異議人即受處分人甲○○於普通小型車駕駛執照吊扣期
    間（即九十年十一月十九日起至九十一年十一月十八日止），竟仍於九十一年六
    月一日凌晨一時三十分許，持重型機車之駕駛執照駕駛車牌號碼ＣＨ－九九０五
    號自用小客車，行經新竹市○○路○段四七六巷口前，經新竹市警察局第二分局
    埔頂派出所警員李建財掣單舉發。嗣經原處分機關交通部公路局新竹區監理所新
    竹監理站以違反道路交通管理處罰條例第三十五條第二項（裁決書之舉發違反法
    條誤載為道路交通管理處罰條例第三十五條第一項第一款，惟舉發違規事實欄已
    載明駕照經吊銷，一年內有兩次以上酒精濃度超過規定標準駕車之違規事實）及
    第六十二條第一項之規定，分別裁決異議人吊銷重型機車駕駛執照，罰鍰新臺幣
    （下同）六萬元。及聲明異議意旨略以異議人於九十一年六月一日凌晨一時三十
    分許，駕駛車牌號碼ＣＨ─九九０五號自小客車，行經新竹市○○路○段四七六
    巷，嗣於同日一時三十五分許抵達住在新竹市○○街二十號之住處，迄於同日二
    時十分許，經新竹市警察局第二分局埔頂派出所員警通知前開時、地有發生擦撞
    機車騎士之交通事故，惟異議人當日駕車並未擦撞他人，關於過失傷害等刑事案
    件尚在原審刑事庭審理中，另關於異議人酒測濃度過高乙節，乃異議人返回家中
    後經警通知前往派出所說明前，自行在家飲酒所致，並非案發當時有何酒醉駕車
    情事，是原處分機關於九十一年十月七日，以竹監新五字第裁五一－Ｅ0000
    0000號、竹監新五字第裁五一－Ｅ00000000號之違反道路交通管理
    事件裁決書所為之裁決內容顯有不當，爰依法聲明異議，請求撤銷原裁決等語。
    經查抗告人即異議人甲○○前於九十年八月十一日因酒後駕車行為經警舉發，異
    議人未依期限到案，經原處分機關於九十年十月四日逕行裁決異議人罰鍰，並吊
    扣普通小型車之駕駛執照十二個月，詎異議人仍未依裁決內容到站申辦，經原處
    分機關依道路交通管理處罰條例第六十五條第一項第一款規定，逕行註銷異議人
    普通小型車之駕駛執照，而異議人之普通小型車駕駛執照註銷期間係自九十年十
    一月十九日起至九十一年十一月十八日止，惟異議人竟仍於前開普通小型車駕駛
    執照吊扣期間之九十一年六月一日凌晨一時三十分許，駕駛前開自小客車行經新
    竹市○○路○段四七六巷口前為警掣單舉發之事實，有異議人之違規查詢報表、
    新竹市監理站汽車駕駛人螢幕列印資料及原處分機關九十二年五月十三日竹監新
    九二０二九三二號函各一件在卷可按，且為異議人所不爭執，自堪信實在。至於
    異議人確於前揭時、地，有酒後無法安全駕駛動力交通工具而駕駛自小客車之情
    ，業據異議人於警訊時自承：「於九十一年五月三十一日下午（應為中午之誤）
    時有喝酒，大約喝了六瓶啤酒」等語（見臺灣新竹地方法院檢察署九十一年度偵
    字第三一一０號偵查卷第五頁），嗣於偵查時亦坦承有酒後不能安全駕駛卻仍開
    車之行為等語（見同上偵查卷第二六、二七頁），並有汽機車駕駛人酒後生理協
    調平衡檢測紀錄表、觀察紀錄表、酒精測試值單各一紙，復依案重初供之法理，
    堪認異議人於警偵訊中所供，屬案發時較少權衡利害得失之供述，且互核相符，
    較之嗣於原審翻異前詞，改口辯稱關於酒測值過高部分，係其返家後經警通知前
    往派出所說明前，在家飲酒所致，並非案發當時有何酒醉駕車情事云云，自應以
    其於警偵訊時所為之陳述為可採信。再佐以異議人駕車肇事，應認異議人確因酒
    後無法安全駕駛動力交通工具而駕駛等情，堪以認定。另關於異議人所涉刑法第
    一百八十五條之三之公共危險案件，亦經原審以九十一年度交訴字第一二八號判
    處有期徒刑三月在案，此據原審調取前開刑事卷宗閱明屬實，並有前開刑事判決
    一件附卷可稽，是異議人辯稱關於酒測值係伊返家後自行飲用藥酒所致云云，不
    足採信。關於異議人於前開時、地，駕車肇事致人傷後又逃逸之情，業據證人譚
    子行、鄭羽池於偵查時證述：「我們是沿光復路往竹東的方向，發生車禍的車是
    與我們同向，在我們前面，因為他們的車速很快無法判斷車速，是一部機車及另
    一部自小客車，他們二部車均是由我們後面超到我們前面去的，那時的車輛很少
    ，只有他們與我們同學的車，他們超過我們車之後就撞上了，那時機車在前面，
    走內車道與外車道中間，另部自小客車從後面要超他的車，可能是沒算好距離才
    撞上，碰撞的聲音很大，我們都有聽到」等語（見同上偵查卷第七八頁）；其後
    於原審九十一年度交訴字第一二八號異議人被訴公共危險等案件訊問時，證人譚
    子行證稱：「當天天氣很好，我出去買消夜，沒有下雨，我們一行三、四台車，
    要回去宿舍途中，目睹車禍，自小客車開在內側道，機車行駛在內車到與外車道
    中間，小客車從內側道要超車，小客車右前方撞到機車左後方，機車往右前滑行
    ，小客車就開走了，小客車顏色是暗色系，不是白色，我沒有去注意他們撞擊聲
    音多大，機車滑行之後騎士人飛出去，車子有翻滾幾圈，小客車有慢下來，不久
    又加速開走。我們追過去轉壹個彎處記下他車號便離去」、「小客車逃逸，我們
    有好幾台車我騎前面，就跟過去追，我被證人鄭羽池載，我們跟著過去，跟著小
    客車至少過了二、三條街，後來看到小客車右轉開進去巷子裡面，我們跟著進去
    巷子裡面，記下車牌去報警。因為那台車轉進去巷子之後速度變慢，我們怕他發
    現就掉頭走」等語；證人鄭羽池證稱：「．．．．不久就有一部機車從我們左邊
    超到前面去，之後小客車也超越我們，小客車又要超越那部機車，從那部機車左
    邊超過去，不久就擦撞到機車，小客車的何處撞擊機車何處我沒有看清楚，只知
    道是小客車右邊撞到，小客車撞到之後機車翻滾並滑行，小客車沒有停下來逃逸
    ，我們就去追，之後記下車後去報警，我並沒有看到駕駛者，小客車直接就開走
    了，我們追過去轉壹個彎記下他車號便離去」、「（有無聽到撞擊聲音？）有，
    擦撞聲音有聽到，機車滑行出去之聲音有聽到」等語，衡情二位證人與異議人均
    不相識亦無怨隙，自無構陷異議人之理，且依證人譚子行所述之「我們跟了至少
    二、三條街，後來小客車右轉開進巷子裡」等語，與異議人於原審九十一年度交
    訴字第一二八號調查時，所當庭繪製之現場圖及回家路線圖對照，異議人稱彼時
    駕車返家，而返家途中確須右彎進入民富街，與證人譚子行所述情節相符，應認
    證人譚子行、鄭羽池所為之證詞與事實較為接近，應可採信。是異議人確有駕車
    致人受傷而逃逸之情堪以認定。另關於異議人所涉刑法第一百八十五條之四公共
    危險之案件，亦經原審以九十一年度交訴字第一二八號分別判處有期徒刑十月在
    案，此據原審調取前開刑事卷宗閱明屬實，並有前開刑事判決一件附卷可稽，則
    異議人辯稱伊當日駕車並未撞到人云云，亦非足採。從而，異議人之汽車駕駛執
    照經吊銷，一年內有兩次以上酒精濃度超過規定標準駕車，且肇事致人受傷而逃
    逸之情，均堪認屬實。綜上所述，原處分機關依道路交通管理處罰條例第三十五
    條第二項（裁決書之舉發違反法條誤載為道路交通管理處罰條例第三十五條第一
    項第一款，惟舉發違規事實欄已載明駕照經吊銷，一年內有兩次以上酒精濃度超
    過規定標準駕車之違規事實，且經原審向處分機關確認無訛，並有公務電話紀錄
    一件在卷可稽）及第六十二條第一項之規定，以異議人汽車駕駛執照經吊銷（註
    銷期間自九十年十一月十九日至九十一年十一月十八日），一年內有兩次以上酒
    精濃度超過規定標準駕車，且肇事致人傷逃逸之違規行為，分別裁決異議人吊銷
    重型機車駕駛執照（道路交通管理處罰條例第六十八條參見），罰鍰六萬元，認
    事用法無何違誤，量罰亦甚妥適，應予維持，本件異議為無理由，應予駁回。
二、抗告意旨略以抗告人於九十一年五月三十一日中午喝酒至同年六月一日凌晨二時
    許，已相距十四時，實與酒後駕車無關，警局之酒測值係抗告人於返家後所飲之
    藥酒所致，且證人之證詞為猜測之詞，不足採信，況兩車相距一個車道，如何能
    擦撞，又抗告人如有逃逸之心，何須去派出所自投羅網云云。
三、按汽車駕駛人經依前項規定吊扣駕駛執照，並於吊扣期間再有前項情形者，處新
    臺幣六萬元罰鍰，並當場移置保管其車輛及吊銷其駕駛執照；如肇事致人重傷或
    死亡者，吊銷其駕駛執照，並不得再考領；又汽車駕駛人，駕駛汽車肇事致人受
    傷或死亡，應即採取救護或其他必要措施，並向警察機關報告，不得駛離；違者
    吊扣其駕照三個月至六個月；逃逸者吊銷駕駛執照，道路交通管理處罰條例第三
    十五條第二項、第六十二條第一項分別定有明文。再按汽車駕駛人，因違反本條
    例及道路交通安全規則之規定，受吊扣或吊銷駕駛執照處分時，吊扣或吊銷其持
    有各級車類之駕駛執照，此為同條例第六十八條所明定。本件抗告人前於九十年
    八月十一日因酒後駕車行為經警舉發，經原處分機關於九十年十月四日逕行裁決
    罰鍰，並吊扣普通小型車之駕駛執照十二個月，詎抗告人未依裁決內容到站申辦
    ，經原處分機關依道路交通管理處罰條例第六十五條第一項第一款規定，逕行註
    銷抗告人自九十年十一月十九日起至九十一年十一月十八日止之普通小型車之駕
    駛執照，惟抗告人竟仍於前開駕駛執照吊扣期間之九十一年六月一日凌晨一時三
    十分許，駕駛前開自小客車行經新竹市○○路○段四七六巷口前為警製單舉發之
    事實，有抗告人之違規查詢報表、新竹市監理站汽車駕駛人螢幕列印資料及原處
    分機關九十二年五月十三日竹監新九二０二九三二號函各一件在卷可按，自堪信
    實在。又抗告人確於前揭時、地，有酒後無法安全駕駛動力交通工具而駕駛自小
    客車之情，業據抗告人於偵查時自承，伊自中午一點喝至下午四、五點，並至友
    人家聊天至淩晨十二點半，且承認觸犯公共危險罪（見臺灣新竹地方法院檢察署
    九十一年度偵字第三一一０號偵查卷第二六、二七頁），並有汽機車駕駛人酒後
    生理協調平衡檢測紀錄表、觀察紀錄表、酒精測試值單各一紙，附卷可稽，復依
    案重初供之法理，堪認抗告人於偵訊中所為自由之陳述，為可採信，且抗告人所
    涉刑法第一百八十五條之三之公共危險案件，亦經原審法院以九十一年度交訴字
    第一二八號判處有期徒刑三月在案，並有前開刑事判決一件附卷可稽，是抗告人
    辯稱關於酒測值係伊返家後自行飲用藥酒所致云云，不足採信。關於抗告人於前
    開時、地，駕車肇事致人傷後又逃逸之情，業據證人譚子行、鄭羽池於偵查時證
    述，那時機車走內車道與外車道中間，自小客車開在內側道，從後面要超他的車
    而撞上等語（見同上偵查卷第七八頁）；其後於原審法院九十一年度交訴字第一
    二八號抗告人被訴公共危險等案件訊問時，證人譚子行證稱，自小客車開在內側
    道，機車行駛在內車到與外車道中間，小客車從內側道要超車，小客車右前方撞
    到機車左後方，機車往右前滑行．．．．，我們追過去轉壹個彎處記下他車號便
    離去」、「小客車逃逸，我們有好幾台車我騎前面，就跟過去追，我被證人鄭羽
    池載，我們跟著過去，跟著小客車至少過了二、三條街，後來看到小客車右轉開
    進去巷子裡面，我們跟著進去巷子裡面，記下車牌去報警。因為那台車轉進去巷
    子之後速度變慢，我們怕他發現就掉頭走」等語；證人鄭羽池證稱：「．．．．
    小客車又要超越那部機車，從那部機車左邊超過去，不久就擦撞到機車，小客車
    的何處撞擊機車何處我沒有看清楚，只知道是小客車右邊撞到，小客車撞到之後
    機車翻滾並滑行，小客車沒有停下來逃逸，我們就去追，之後記下車後去報警，
    我並沒有看到駕駛者，小客車直接就開走了，我們追過去轉壹個彎記下他車號便
    離去」、「（有無聽到撞擊聲音？）有，擦撞聲音有聽到，機車滑行出去之聲音
    有聽到」等語，衡情二位證人與抗告人均不相識亦無怨隙，自無構陷異議人之理
    ，且依證人譚子行所述，與抗告人於原審法院九十一年度交訴字第一二八號調查
    時，所當庭繪製之現場圖及回家路線圖對照，與證人譚子行所述情節相符，應認
    證人譚子行、鄭羽池所為之證詞可採。是抗告人確有駕車致人受傷而逃逸之情堪
    以認定。另關於抗告人所涉刑法第一百八十五條之四公共危險之案件，亦經原審
    法院以九十一年度交訴字第一二八號分別判處有期徒刑十月在案，並有前開刑事
    判決一件附卷可稽，且該案經抗告人上訴本院，亦經本院以九十二年度交上訴字
    第一八六號判決維持原審之判決，有該判決事查，則抗告人辯稱伊當日駕車並未
    撞到人云云，亦非足採。從而，抗告人之汽車駕駛執照經吊銷，一年內有兩次以
    上酒精濃度超過規定標準駕車，且肇事致人受傷而逃逸之情，均堪認屬實。本件
    抗告人之違規事實明確，原裁定認原處分機關援引前開規定，對抗告人吊銷重型
    機車駕駛執照（道路交通管理處罰條例第六十八條參見），罰鍰六萬元等，核無
    違誤，而駁回抗告人在原審之異議，揆諸前揭之規定，於法並無不合，抗告人之
    抗告為無理由，應予駁回。
四、依道路交通管理處罰條例第八十九條，道路交通案件處理辦法第二十六條，刑事
    訴訟法第四百十二條，裁定如主文。
中      華      民      國    九十二    年    十二    月      二十四   日
                              台灣高等法院文通法庭
                                  審判長法  官  陳  正  雄
                                        法  官  劉  壽  嵩
                                        法  官  許  宗  和
右正本證明與原本無異。
不得再抗告。
                                        書記官  廖  艷  莉
中      華      民      國    九十二    年    十二    月      二十六    日


司法院資訊處製作；財團法人民間司法改革基金會備份。
